臺灣高等法院臺中分院刑事判決
111年度原上訴字第63號
上  訴  人  
即  被  告  温秦莉恩


選任辯護人  吳中和律師（法扶律師）
上列上訴人即被告因毒品危害防制條例案件，不服臺灣臺中地方
法院111年度原訴字第30號，中華民國111年7月29日第一審判決
（起訴案號：臺灣臺中地方檢察署110年度偵字第8215、22591號
），提起上訴，本院判決如下：
    主  文
上訴駁回。
    理  由
一、本案審判範圍：
　　按修正後刑事訴訟法第348條規定：「(第1項)上訴得對於判
    決之一部為之。（第2項）對於判決之一部上訴者，其有關
    係之部分，視為亦已上訴。但有關係之部分為無罪、免訴或
    不受理者，不在此限。（第3項）上訴得明示僅就判決之刑
    、沒收或保安處分一部為之。」是倘若符合同條第3項規定
    ，科刑事項已得不隨同其犯罪事實，而單獨成為上訴之標的
    ，且於上訴人明示僅就宣告刑上訴時，第二審法院即不再就
    原審法院所認定之犯罪事實為審查，而應以原審法院所認定
    之犯罪事實，作為論認原審宣告刑量定妥適與否的判斷基礎
    。本案上訴人即被告温秦莉恩（下稱被告)不服原判決提起
    上訴，其上訴之效力及範圍，應依修正後刑事訴訟法第348
    條規定判斷。而被告於本院審理時明示僅就原判決科刑部分
    提起上訴，有本院審判筆錄可參（參本院卷第63頁)，核與
    其選任辯護人為其提出之刑事上訴理由狀所載上訴理由相同
    （參本院卷第11至15頁），依前述說明，本院僅就原判決量
    刑妥適與否進行審理，至於原判決其他部分，則非本院審判
    範圍，先予指明。
二、本案據以審查量刑妥適與否之原審法院所認定之犯罪事實、
    罪名：
  ㈠犯罪事實：
    温秦莉恩明知大麻為毒品危害防制條例所規定之第二級毒品
    ，不得非法持有、販賣，以其所持用不詳廠牌行動電話中下
    載之通訊軟體Line作為販毒之聯絡工具，竟分別為下列行為
    ：
  1.基於販賣第二級毒品以營利之犯意，於民國109年12月13日
    某時許，以上開行動電話與吳瑞友聯繫後，雙方達成温秦莉
    恩以每公克大麻新臺幣（下同）1,700元之價格，販賣大麻3
    公克予吳瑞友之合意後，吳瑞友遂於同日某時許，以其所申
    設之中華郵政股份有限公司帳號00000000000000號帳戶匯款
    5,100元至温秦莉恩所申設之中華郵政股份有限公司帳號000
    00000000000號帳戶內，因吳瑞友要求先交付大麻1公克，温
    秦莉恩遂於翌（14）日1時30分許，與其毒品上游聯繫後，
    吳瑞友即騎乘車牌號碼000-0000號機車搭載温秦莉恩至臺中
    市臺灣大道某處，吳瑞友在上址附近等候，温秦莉恩則至其
    毒品上游住處購入大麻，嗣温秦莉恩於同日1時51分至3時1
    分間之某時許，在臺中市○區○○○路000號前，當場將大麻1公
    克交予吳瑞友，雙方並約定於110年1月1日再交付剩餘之大
    麻2公克，後於110年1月1日14時13分許，吳瑞友即騎乘上開
    機車搭載温秦莉恩至臺中市西屯區臺中市政府附近，吳瑞友
    在上址附近等候，温秦莉恩則至與其毒品上游約定交易地點
    購入大麻後，與吳瑞友一同返回其位於臺中市○區○○○路000
    號15樓之1住處，温秦莉恩便當場將剩餘之大麻2公克交予吳
    瑞友，以此方式完成第二級毒品大麻之買賣交易。
  2.復基於販賣第二級毒品以營利之犯意，於110年1月1日15時4
    5分至20時20分間之某時許，在温秦莉恩上址住處，雙方達
    成温秦莉恩以每公克大麻1,700元之價格，販賣大麻1公克予
    吳瑞友之合意後，温秦莉恩便當場將大麻1公克交予吳瑞友
    ，而吳瑞友並未當場給付毒品價金，嗣温秦莉恩以上開行動
    電話與吳瑞友聯繫給付毒品價金事宜後，吳瑞友於同年月5
    日某時許，以其上開所申設之郵局帳戶匯款1,700元至温秦
    莉恩上開所申設之郵局帳戶內，以此方式完成第二級毒品大
    麻之買賣交易。嗣警方依吳瑞友之供述，於同年3月1日持本
    院核發之搜索票至温秦莉恩上址住處執行搜索而查獲，並當
    場扣得大麻2包（驗餘淨重分別為0.0704公克、0.6015公克
    ）、大麻研磨器及大麻吸食器各1個等物，始查悉上情。
  ㈡所犯罪名：
    毒品危害防制條例第4條第2項之販賣第二級毒品罪。
三、上訴理由之論斷：
　㈠被告因躁鬱症，持續至身心醫學診所看診，工作及生活則因
    躁鬱症緣故大受影響，因此接觸、吸食大麻，工作及生活才
    逐漸步上軌道，是被告係因自身需要而接觸大麻，並非為販
    賣而取得大麻。本案係因吳瑞友請被告幫忙，而吳瑞友為被
    告之網友，二人認識多年，被告才會協助吳瑞友取得大麻，
    被告以每公克1,700元之價格出售予吳瑞友，事實上獲利甚
    薄，對象同一且數量不多，與毒品大盤商、中盤商與多數不
    特定人進行交易，交易數量龐大，甚至誘使他人吸食毒品相
    較，被告之行為對於社會之影響顯然微不足道，而被告現從
    事網路直播工作，工作穩定，且被告不定時捐款予社福機構
    ，足證被告無須也未以販毒為業，且被告為原住民心性善良
    ，只因一時失慮，且朋友詢問，才會為本案犯行，是被告犯
    罪之情節輕微，而毒品危害防制條例第4條第2項為法定刑無
    期徒刑或10年以上有期徒刑之重罪，縱依毒品危害防制條例
    第17條第2項之規定減輕其刑，處斷刑仍為5年以上之重罪，
    與被告之犯行及被告之犯行對社會之影響相比，顯係情輕法
    重，原審未依刑法第59條之規定減輕其刑，對被告而言實屬
    過苛，爰請審酌上情，依刑法第59條之規定減輕其刑等語。
　㈡按刑法第59條規定之酌量減輕其刑，必須犯罪另有特殊之原
    因與環境，在客觀上足以引起一般同情，認為即使予以宣告
    法定最低度刑，猶嫌過重者，始有其適用。此所謂法定最低
    度刑，固包括法定最低本刑；惟遇有其他法定減輕之事由者
    ，則應係指適用其他法定減輕事由減輕其刑後之最低度刑而
    言。倘被告別有法定減輕事由者，應先適用法定減輕事由減
    輕其刑後，猶認其犯罪之情狀顯可憫恕，即使科以該減輕後
    之最低度刑仍嫌過重者，始得適用刑法第59條規定酌量減輕
    其刑（最高法院106年度台上字第3840號判決意旨參照）。
    本件被告販賣第二級毒品大麻之次數固僅有2次，然大麻毒
    品具有成癮性，嚴重戕害國民身心健康，被告為一己之私利
    即率爾著手販賣，販賣之數量、金額亦非微少（各為3公克
    、5,100元，1公克、1,700元），對於國家、社會之危害甚
    鉅，其行為顯具有侵害法益之高度危險；且查，販賣第二級
    毒品罪之法定刑為「無期徒刑或10年以上有期徒刑，得併科
    新臺幣1千5百萬元以下罰金」，最低法定刑為有期徒刑10年
    ，立法者顯係考量販毒之危害而制定該罪法定刑，本即有從
    重處罰以預防販毒犯行之目的；再被告上揭犯行經依毒品危
    害防制條例第17條第2項減輕其刑後，其法定最低處斷刑為
    有期徒刑5年，依被告所為本件各犯行之目的、動機、手段
    及情節，並無任何特別緣由而在客觀上足以引起一般人同情
    ，而可認本案量刑有失之過苛或情輕法重之處；據上，本院
    認被告於本案所為上揭二犯行，均無適用刑法第59條規定之
    餘地。
　㈢按量刑輕重，屬法院得依職權自由裁量之事項，苟其量刑已
    以行為人之責任為基礎，並斟酌刑法第57條各款所列情狀，
    在法定刑度內，酌量科刑，無偏執一端，致明顯失出失入情
    形，自不得指為不當或違法（最高法院103年度台上字第291
    、331號判決意旨參照）；且在同一犯罪事實與情節，如別
    無其他加重或減輕之原因，下級審量定之刑，亦無過重或失
    輕之不當情形，則上級審法院對下級審法院之職權行使，原
    則上應予尊重（最高法院85年度台上字第2446號判決意旨參
    照）。查原審判決業已審酌被告明知毒品對於國民身心戕害
    之嚴重性，竟仍罔顧他人身心健康，販賣毒品以牟取不法利
    益，助長毒品之流通與泛濫，又販賣毒品常使施用者之經濟
    、生活地位發生實質改變，並易滋生其他刑事犯罪，殊值非
    難；並考量被告犯後已坦承犯行之犯後態度；兼衡以被告本
    案犯罪之動機、目的、手段、情節、素行、所生危害及其自
    陳大學畢業之智識程度、從事網路直播工作、月收入約2、3
    萬元（含加班）、未婚、無子女等一切情狀，就其所為二次
    販賣第二級毒品犯行，分別量處有期徒刑5年3月、5年1月，
    並審酌其所犯數罪之態樣、手段、動機均屬相同，於併合處
    罰時責任非難重複程度甚高，而定其應執行之刑為有期徒刑
    5年8月，顯已具體斟酌刑法第57條所列情形，其量刑核屬相
    當，亦符比例原則，未有偏執一端而有失之過重之情事，難
    認有濫用其裁量權限之違法情形，依上開最高法院判決意旨
    ，自不得指為違法。被告上訴請求從輕量刑，尚無法為本院
    所採用。
　㈣綜上所述，本案經核原審之量刑堪稱妥適，應予維持。被告
    上訴仍執前詞，指摘原判決量刑不當，為無理由，應予駁回
    。
據上論結，應依刑事訴訟法第368條，判決如主文。
本案經檢察官楊植鈞提起公訴，檢察官林思蘋到庭執行職務。
中　　華　　民　　國　　111 　年　　11　　月　　16　　日
              刑事第七庭　  審判長法　官　梁堯銘
                                  法　官　許文碩　　　　
                                  法　官  王鏗普
以上正本證明與原本無異。　　　　　　　　　　　　　　　　
如不服本判決應於收受送達後20日內向本院提出上訴書狀，其未
敘述上訴理由者，並得於提起上訴後20日內向本院補提理由書（
均須按他造當事人之人數附繕本）「切勿逕送上級法院」。因疫
情而遲誤不變期間，得向法院聲請回復原狀。
　　　　　　　　　　　　　　　　
                                  書記官  周巧屏 
中　　華　　民　　國　　111 　年　　11　　月　　16　　日
附錄本案論罪科刑法條全文：         
毒品危害防制條例第4條第2項
製造、運輸、販賣第二級毒品者，處無期徒刑或10年以上有期徒
刑，得併科新臺幣1千5百萬元以下罰金。